【裁判字號】    99,易,286
【裁判日期】    990723
【裁判案由】    妨害自由
【裁判全文】
臺灣彰化地方法院刑事判決               99年度易字第286號
公  訴  人  臺灣彰化地方法院檢察署檢察官
被      告  乙○○
上列被告因妨害自由案件，經檢察官提起公訴（98年度偵字第71
70號），本院判決如下：
    主    文
乙○○以加害生命、身體之事，恐嚇他人致生危害於安全，處拘
役伍拾日，如易科罰金，以新臺幣壹仟元折算壹日。
    犯罪事實
一、緣乙○○因在彰化縣員林鎮○○路○ 段之某腳底按摩店，聽
    聞友人丙○○談及其子顏廷叡之女友甲○○（原姓名曾憶如
    ）已懷有身孕，但丙○○反對顏廷叡與甲○○繼續交往，甲○○卻要求丙○○夫妻須給付新臺幣（下同）100 萬元作為
    其與顏廷叡分手及處理懷孕事宜之費用，且甲○○並曾邀其
    綽號「浪子」之友人出面協調，造成丙○○夫妻相當之困擾
    等情，竟主動表明可幫忙解決，並自丙○○處取得甲○○所
    持用之0000000000號行動電話號碼，再於民國98年4 月29日
    下午6 時56分，以伊自己所申請使用之0000000000號行動電
    話，撥打甲○○所持用之上開電話，向甲○○表示是顏先生
    請伊打的電話，要求甲○○好好處理懷孕及分手之事，甲○○聞言反唇質疑乙○○之動機，詎乙○○見甲○○不從，竟
    基於恐嚇他人生命、身體安全之犯意，對甲○○揚言要對甲○○及胎兒不利，且甲○○在家裡要小心等語，以此加害生
    命、身體之言語恐嚇甲○○，致使甲○○心生畏懼，而生危
    害於甲○○之安全；甲○○聞言隨即掛斷電話。嗣乙○○於
    同日下午7 時11分許又撥打電話予甲○○，但甲○○於接聽
    後發現仍係乙○○之來電，隨即又掛掉電話，並即報警處理
    ，經警循甲○○行動電話中來電顯示之門號追查，始查悉上
    情。
二、案經甲○○訴由彰化縣警察局員林分局報告臺灣彰化地方法
    院檢察署檢察官偵查起訴。
    理    由
壹、證據能力部分：
    本案下揭全部卷證所涵括之供述證據及非供述證據，經本院
    依法踐行調查證據程序，公訴人及被告均不爭執各該證據之
    證據能力，且亦查無依法應排除其證據能力之情形，是後述
    所引用證據之證據能力均無疑義，合先敘明。
貳、實體部分：
一、訊據被告乙○○固坦承係於聽聞丙○○述及其子顏廷叡與告
    訴人甲○○間交往、懷孕及分手之問題後，主動向丙○○表
    示可代為了解處理，由丙○○告知甲○○之電話，再於上揭
    時間確有以0000000000號行動電話撥打0000000000號行動電
    話與告訴人甲○○聯絡之事實，惟矢口否認有何恐嚇犯行，
    辯稱：伊在電話中表示是顏先生的朋友，並詢問該電話是否
    為「浪子」之電話後，告訴人甲○○即在電話中對伊不斷叫
    罵，伊乃再請甲○○轉請「浪子」回電，但未說完，甲○○
    即掛斷電話，嗣伊才又撥打第二通電話，但話沒講完，甲○○即又掛斷電話，伊自始至終均未以言語恐嚇甲○○云云。
二、經查：
  (一)上開被告所不爭執之事實，及被告於98年4 月29日下午6 時
    56分及7 時11分，以伊申請使用之0000000000號行動電話撥
    打0000000000號行動電話與告訴人甲○○聯絡之通話時間，
    分別為99秒及7 秒乙節，除為被告所承認外，並分別經證人
    丙○○、甲○○於本院審理時證述明確（見本院99年5 月14
    日審判筆錄第3-14頁），且有乙○○所申請使用之00000000
    00號行動電話台灣大哥大雙向通聯記錄資料查詢明細1 份附
    卷可稽（見偵查卷第55頁正反面）；而告訴人甲○○於98年
    4 月間懷有身孕乙節，亦有陳鴻基婦幼診所診斷證明書1 紙
    在卷可憑（見偵查卷第12頁），是此部分之事實應堪確定。
  (二)至被告於電話中究對告訴人說了哪些話，雖無電話錄音可佐
    。惟按認定犯罪事實所憑之證據，並不以直接證據為限，即
    綜合各種間接證據，本於推理作用，為認定犯罪事實之基礎
    ，如無違背一般經驗法則，尚非法所不許。又告訴人之告訴
    ，係以使被告受刑事訴追為目的，是其陳述是否與事實相符
    ，固仍應調查其他證據以資審認。然證明告訴人指訴與事實
    相符之證據，並不以直接證據為限，若間接證據，已足供佐
    證告訴人之指訴為真實，亦非不得以之與告訴人之指訴，相
    互印證，併採為判決之基礎（最高法院44年台上字第702 號
    判例、93年度台上字第4632號判決意旨參照）。則本院審酌
    ：(1)告訴人自警詢、偵查迄本院審理時均一致證述被告於電
    話中表示要與其討論胎兒之事，並向其嚇稱要對告訴人及其
    胎兒不利，要告訴人在家裡小心一點等語（見偵查卷第7-9
    、33、34頁，本院99年5 月14日審判筆錄第9-14頁），未見
    反覆、(2)告訴人第一次製作警詢筆錄之時間為98年4 月29日
    下午8 時38分，且即將電話中聽到的恐嚇言語以文字寫下，
    距被告撥打兩通電話予告訴人之時間分別僅1 小時42分與1
    小時27分，有告訴人之警詢筆錄1 份及手寫對話內容1 紙在
    卷可憑（見偵查卷第7 、11頁），可知告訴人係於接到被告
    撥入之電話後，即前往警局報案並寫下被告於電話中之恐嚇
    言語內容，其報案之動作、筆錄之指述及文字之紀錄，應屬
    案發後直接之反應及陳述，受其他因素污染、影響之可能性
    甚低、(3)告訴人與被告素昧平生，於被告本次撥打電話予告
    訴人前，告訴人根本不認識被告，兩人亦無宿怨，若被告無
    上開恐嚇言語，衡情告訴人當不致於僅因被告撥打電話表達
    欲協調告訴人與顏廷叡間分手問題，即於接到被告電話後，
    向警方報案故意誣指被告之犯行，蓋告訴人原分手紛爭係存
    在其與顏廷叡及顏廷叡之父母間，其等間之衝突性更甚於告
    訴人與被告間，如告訴人欲藉故達成其特定目的，以其與顏
    家人接觸更為頻繁之客觀情況，應更容易找到機會指訴顏家
    人，然告訴人卻從未藉指訴顏廷叡或顏廷叡之父母有何恐嚇
    言語、行為，來達成其所要求之分手條件，又何致僅因被告
    撥打電話表示有意協調，即恣意誣指被告之犯行？(4)反觀被
    告所為之辯解，前後反覆不一，先於警詢辯稱：伊打電話給
    告訴人是去了解告訴人與顏廷叡分手紛爭及告訴人要求100
    萬元分手費之事，伊是向告訴人表示「感情事可以慢慢談，
    不需要堅分手費100 萬元」云云；嗣於偵查中改辯稱：伊打
    電話只有問告訴人是否「浪子」，告訴人說不是，伊即請告
    訴人轉請「浪子」回電云云；再於本院準備程序辯稱：伊在
    電話中只跟告訴人提到丙○○說如果告訴人將孩子拿掉，可
    以拿到一筆錢云云；最後於本院審判期日又改稱：伊在電話
    中都沒有跟告訴人提到與顏廷叡分手或是懷孕的事，也沒有
    提到分手費100 萬元的事，伊只提到伊是顏先生的朋友，要
    找浪子，告訴人就一直叫罵了云云（分別見偵查卷第3 、4
    頁、第25頁、本院準備程序筆錄第2 頁、本院99年7 月9 日
    審判筆錄第5 、6 頁），可信性可疑、(5)又被告於本院雖辯
    稱撥打電話主要是要找「浪子」協調，而不是要找告訴人云
    云，然被告既自稱認識「浪子」，何不直接找「浪子」，卻
    撥打告訴人之電話找「浪子」？顯不合理。而被告於檢察官
    提出此一疑問後，雖又辯稱伊只與「浪子」見過一、兩次面
    ，伊是與「浪子」之叔叔熟識，且「浪子」當時遭通緝云云
    ，然被告既與「浪子」之叔叔熟識，直接撥打電話予「浪子
    」之叔叔，請其協助，當亦較撥打電話予告訴人找「浪子」
    合理等情，認告訴人之證述應較符合真實而可採信，被告之
    辯詞則顯是臨訟卸責之詞，相互矛盾，有違常情，不足採信
    。是被告於98年4 月29日下午6 時56分之電話通話中，曾以
    要對告訴人及胎兒不利，且告訴人在家裡要小心等語恐嚇告
    訴人之事實，應堪認定。
  (三)另起訴意旨雖認被告係接續於98年4 月29日下午6 時56分及
    同日下午7 時11分許，先後撥打兩通電話以言語向告訴人為
    恐嚇，惟細核卷附通聯記錄，98年4 月29日下午7 時11分許
    之通話時間僅7 秒，且被告辯稱該次電話撥通後，告訴人接
    聽後不久即掛斷電話等語（見本院99年7 月9 日審判筆錄第
    6 頁），核與告訴人於本院結證稱：其接聽第二通電話後，
    聽到與被告撥來之第一通電話聲音相同，就掛掉了。恐嚇言
    語都是第一通所講等語（見本院99年5 月14日審判筆錄第13
    頁）大致相符，則被告雖曾撥打第二通電話予告訴人，但於
    第二通電話通話中顯然並未為恐嚇之行為，起訴書認被告係
    接續於第二通通話中為恐嚇行為，尚有誤會，附此敘明。
  (四)綜上所述，本案事證明確，被告犯行堪以認定，應依法論科
    。
三、核被告乙○○所為，係犯刑法第305 條之恐嚇危害安全罪。
    爰審酌被告前有違反麻醉藥品管理條例、賭博及公共危險罪
    之前科，有臺灣高等法院被告前案紀錄表附卷可稽，雖未構
    成累犯，但素行非佳，本次主動介入他人事務，或最初本意
    並無不良，但因告訴人拒絕伊之協調，竟以恐嚇之言語威嚇
    告訴人，導致告訴人心生畏懼，精神上受有相當之痛苦，且
    犯後仍數度變異供述，試圖卸免刑責，不知悔悟，犯後態度
    不佳，及被告犯罪之動機、手段等一切情狀，量處如主文所
    示之刑，並諭知易科罰金之折算標準，以示懲儆。
據上論斷，應依刑事訴訟法第299 條第1 項前段，刑法第305 條
、第41條第1 項前段，刑法施行法第1 條之1 第1 項、第2 項前
段，判決如主文。
本案經檢察官王元郁到庭執行職務。
中    華    民    國    99    年    7     月    23    日
                  刑事第四庭    法  官  吳永梁
以上正本證明與原本無異。
如不服本判決應於收受判決後10日內向本院提出上訴書狀，並應
敘述具體理由；其未敘述上訴理由者，應於上訴期間屆滿後20日
內向本院補提理由書（均須按他造當事人之人數附繕本）「切勿
逕送上級法院」。
告訴人或被害人對於判決如有不服具備理由請求檢察官上訴者，
其上訴期間之計算係以檢察官收受判決正本之日期為準。
中    華    民    國    99    年    7     月    23    日
                                書記官  許原嘉
附錄本案論罪科刑法條全文：
中華民國刑法第305條
以加害生命、身體、自由、名譽、財產之事，恐嚇他人致生危害
於安全者，處2 年以下有期徒刑、拘役或3 百元以下罰金。

司法院資訊處製作；財團法人民間司法改革基金會備份。
